臺灣高雄地方法院刑事判決　　　　　　 100年度易字第1540號
公　訴　人　臺灣高雄地方法院檢察署檢察官
被　　　告　張雪柔
選任辯護人　洪千琪律師
上列被告因恐嚇案件，經檢察官提起公訴（100年度偵字第20722
號），本院判決如下：
    主  文
張雪柔犯恐嚇危害安全罪，處有期徒刑月，如易科罰金，以新
臺幣壹仟元折算壹日。
    犯 罪 事 實
一、張雪柔因與李春櫻間有債務糾紛，竟基於恐嚇危害安全之犯
    意，於民國100年5月15日下午1時許（起訴書誤載為中午12
    時許），在高雄市○○區○○路12之10號住處，以00-00000
    00號家用電話與李春櫻之女李婉婷所使用之行動電話通話，
    恫稱「我跟你媽媽說清楚了…我說她在外面要講我什麼沒關
    係，她如來我家再說什麼，我就決定殺了她！我決定殺了她
    ！」等語，以此加害生命之事恐嚇李婉婷、李春櫻，李婉婷
    旋於同日轉告李春櫻，致李婉婷、李春櫻均心生恐懼，致生
    危害於安全。嗣經李春櫻報警處理而查悉上情。
二、案經李春櫻訴由高雄市政府警察局林園分局報告臺灣高雄地
    方法院檢察署檢察官偵查起訴。
    理  由
壹、程序事項
一、按除簡式審判程序、簡易程序及第376條第1款、第2款所列
    之罪之案件外，第一審應行合議審判，刑事訴訟法第284條
    之1定有明文，查本件公訴意旨認被告涉犯刑法第305條罪嫌
    ，為刑事訴訟法第376條第1款所明定之罪，依上開規定，自
    毋庸行合議審判，合先敘明。
二、次按被告以外之人於審判外之陳述，雖不符前4條（即刑事
    訴訟法第159條之1至之4）之規定，而經當事人於審判程序
    同意作為證據，法院審酌該言詞陳述或書面陳述作成時之情
    況，認為適當者，亦得為證據；當事人、代理人或辯護人於
    法院調查證據時，知有第159條第1項不得為證據之情形，而
    未於言詞辯論終結前聲明異議者，視為有前項之同意，此觀
    刑事訴訟法第159條之5規定甚明。本件公訴檢察官及被告、
    選任辯護人對於本判決所引用具傳聞性質之證據資料（詳下
    述），均表示同意作為本案之證據（見本院100年度審易字
    第3196號卷，下稱審易卷，第25頁；本院卷第17頁），且迄
    於言詞辯論終結前亦未聲明異議。本院審酌證據資料作成時
    之情況，核無違法取證或其他瑕疵，認為以之作為證據為適
    當，自得作為證據
貳、實體事項
一、訊據被告張雪柔，固坦承有於前揭時、地，撥打電話予李婉
    婷，並告以上揭話語，然矢口否認有何恐嚇危害安全之犯行
    ，辯稱：因積欠李春櫻之債務早已還清，僅借據未取回，李
    春櫻之家人即常至住處要求清償債務，不堪其擾，才會以前
    開話語告知李婉婷，轉知李春櫻，目的係欲讓其等知悉若再
    來住處討債，將行使正當防衛之權利，況且100年6月18日李
    婉婷及其夫、父親亦至住處討債，顯然並未因上開話語而心
    生畏懼云云。然查：
(一)、前揭被告以家用電話與李婉婷所使用之行動電話通話，恫稱
    「我跟你媽媽說清楚了…我說她在外面要講我什麼沒關係，
    她如來我家再說什麼，我就決定殺了她！我決定殺了她！」
    等語乙節，業據被告供認在卷（見本院100年度審易字第
    3196號卷第24頁），核與證人即告訴人李春櫻、其女李婉婷
    於本院審理時證述情節相符（見本院卷第18、20、26至28頁
    ），復有李婉婷提出之通話錄音光碟1片、勘驗譯文1份存卷
    為佐（見偵查卷第16頁；卷附證物袋），被告對李婉婷告以
    前揭話語，應為屬實，應可先予認定。
(二)、按刑法第305條之恐嚇危害安全罪，所稱以加害生命、身體
    、自由、名譽、財產之事，恐嚇他人者，係指以使人生畏怖
    心為目的，而通知將加惡害之旨於被害人而言（最高法院52
    年台上字第751號判例意旨參照）。又所謂恐嚇，指凡一切
    言語、舉動足以使人生畏怖心者均屬之，而該言語或舉動是
    否足以使他人生畏怖心，應依社會一般觀念衡量之，且僅以
    受惡害之通知者心生畏懼而有不安全之感覺為已足，不以發
    生客觀上之危害為要件。衡諸社會常情，「殺了某人」之言
    語，係剝奪生命之至極手段，不論何種情況，聽聞對方要將
    自己或至親家人殺害，均應會感到恐懼，而以該用語之惡害
    通知對方之人，雖無殺害之真意，然亦應知悉該用語會使聽
    聞者生心畏懼，誠屬當然。本件被告自承高中畢業之智識程
    度，具有相當之社會經歷，對前節無從諉以不知，被告以強
    調「決定殺了她」之用語，告知李婉婷若其母親即李春櫻再
    來住處，欲將之殺害，縱無實際殺害之計畫與真意，然通話
    內容係有要對李春櫻不利之恐嚇字眼，李春櫻、李婉婷因而
    心生畏怖，亦經其等證述在卷（見本院卷第19、28頁），符
    合社會一般通念，且李春櫻於100年6月20日報警處理，此亦
    有李春櫻之警詢筆錄1份附卷可稽（見警卷第3頁），更徵當
    時聽聞確有心生恐懼。被告雖執以：李婉婷於100年6月18日
    尚且至伊住處，顯然未因前開話語而心生畏懼云云，雖李婉
    婷確於100年6月18日與其夫、父親一同至被告住處乙節，已
    據李婉婷、李春櫻證述在卷（見本院卷第20至22、28、29頁
    ），然心生畏懼之判斷，係指被害人當時聽聞之感受，並非
    需以事後相隔1個月後之情事來推斷被害人有無心生畏懼，
    又李春櫻與被告間本即有債務糾紛尚待解決，李春櫻或其家
    人即李婉婷至被告住處欲處理債務問題之行使正當權利，非
    謂即未心生畏懼，況且李婉婷之夫及其父親尚且陪同前去，
    並非李婉婷1人獨自前往，即由其夫、父親等男性親友隨同
    前去處理債務糾紛，更可見李婉婷係因前揭被告之言語，有
    所心生畏懼，然母親與被告之債務問題又必須處理，不得不
    在其夫、父親之陪同下，一同前往被告住處，與被告商討債
    務糾紛之解決辦法，足徵李婉婷於100年6月18日雖有至被告
    住處，惟仍有因被告上開言語而有所怖懼，始由其夫、父親
    隨同前往，是被告所辯，應屬卸責之詞，無從採信。
(三)、至於被告另以早已清償債務完畢，李春櫻等人卻一直至其住
    處討債，而其夫已去世，家中只剩幼女，李婉婷幾乎一星期
    至住處3次，不堪其擾，才會對李婉婷告以前揭話語，重點
    是提醒不要再來騷擾，若再前來，要行使正當防衛云云，然
    李春櫻證稱：於99年11月16日借款新臺幣（下同）300,000
    元予被告，約定自99年12月1日起，每月還款5,000元，被告
    依約償還3次5,000元，1次80,000元，已經忘記80,000元何
    時償還，其餘均未清償；因母親患有重症，急需用錢，被告
    才還80,000元；若被告就全部債務已清償完畢，借據應由被
    告取回，然借據尚在伊手邊，可見被告尚未清償完畢；至於
    被告提出之收據，只有80,000元及5,000元後面之「李春櫻
    」為伊所簽，其餘均非伊所書立等語（見本院卷第25、26頁
    ），而被告供述：確有向李春櫻借款300,000元，99年12月
    1日清償5,000元，第2次係隔20日左右，再清償5,000元，但
    收據上未載明日期，後來李婉婷告知要買車，於99年12月24
    日清償210,000元，收據所示將「195,000元、15,000元」劃
    掉，係因為李婉婷本來告知要分成2筆，然事後李婉婷又稱
    將款項交付李春櫻，才直接記載清償210,000元，同年12月
    25日清償80,000元，即均清償完畢，至於收據上記載「錢已
    還完，借據未還」，係還錢時，先生剛過世，李春櫻因喪事
    之顧忌，不讓伊至其住處拿借據，跟伊說會將借據撕掉，並
    把收據揉成一團放入土地公廟之金爐，幸好未被燒到，將之
    取回放置家中；前揭清償之金錢係貸款而來，目前仍逐月繳
    交貸款等語（見本院卷第30、31頁），復有收據、借據影本
    各1紙在卷可參（見警卷第5頁；偵查卷第15頁），可見被告
    與李春櫻僅對於上揭債務有給付2次5,000元及1次80,000元
    乙節認知相同，然對於有無給付第3次5,000元及210,000元
    ，李春櫻認為被告僅給付第3次之5,000元，但並未給付210,
    000元，被告則認並無第3次給付5,000元之情形，係一次給
    付210,000元，並將全部債務清償完畢，雙方各執一詞，若
    被告主觀認知債務已清償完畢，李春櫻或李婉婷再三番兩次
    至其住處，向其要求清償債務，造成困擾，其正當之權利行
    使亦應係報警處理，或以法律爭訟途徑解決債務爭議，而非
    對李婉婷告知前開言詞，且債務糾紛侵害係財產法益，被告
    竟以將李春櫻殺死之侵害生命法益手段來表示解決李春櫻等
    人向其催討債務之困擾，顯有恐嚇意味甚明，被告無從以債
    務已清償完畢等為由，合理化或正當化其對李婉婷、李春櫻
    所為前開恐嚇之犯行，至為灼然。且按刑法中所謂正當防衛
    ，必須對於「現在」之不正侵害，始能成立，若侵害已經過
    去，即無防衛可言，李春櫻與李婉婷並未於100年5月15日至
    被告住處索討債務，亦據其等證述在卷（見本院卷第38頁）
    ，顯無所謂現在不法侵害之情形，被告執詞係正當防衛云云
    ，亦無從為其有利之認定。再者，被告係在電話中直接對李
    婉婷恫嚇要殺害其母親李春櫻，並非僅在外揚言或宣洩一時
    憤慨之情緒，亦難謂無恐嚇之故意，要亦明確。
(四)、綜前各節，被告上揭辯解，應不可採，本件事證明確，被告
    犯行可堪認定，應予依法論科。
二、論罪科刑
(一)、本件被告雖非以直接加害李婉婷生命之事恐嚇李婉婷，而係
    告知欲殺害其母親李春櫻，然查，李春櫻與李婉婷係母女，
    關係至親，且平常日係同住等事實，業據其等證述在卷（見
    本院卷第19、27頁），被告對李婉婷恫稱殺害其母李春櫻，
    二人感受重大威脅，則被告恐嚇之目的即已達成，至於李婉
    婷是否將該事轉告李婉婷在所不問，而李婉婷實際上於當日
    已轉知李春櫻，事後並報警處理，致使其二人因此心生畏懼
    ，足生危害於安全，是核被告所為，係犯刑法第305條之恐
    嚇危害安全罪，被告以單一次之通話言語恐嚇李春櫻、李婉
    婷2人，係一行為觸犯數罪名之想像競合犯，應從一重之刑
    法第305條之恐嚇安全罪處斷。
(二)、爰審酌被告向李春櫻借款，雖自認債務已清償完畢，李春櫻
    及其家人不應再執以借據索討，況遭逢喪夫之痛，對於李婉
    婷猶仍屢至其住處索討，內心憤慨難平，然不思以平和方式
    解決，以前揭「殺害」言語恐嚇，即屬不是，且亦造成李春
    櫻、李婉婷內心莫大之恐懼，兼衡被告之犯後態度，迄未與
    告訴人等人達成賠償之和解，取得其諒解，惟前無刑事犯罪
    犯罪紀錄之素行，此有臺灣高等法院被告前案紀錄表1份存
    卷可按，被告自承：育有1女、從事家庭代工之家庭、經濟
    狀況等一切情狀，量處如主文所示之刑，並諭知易科罰金折
    算標準。
據上論斷，應依刑事訴訟法第284條之1、第299條第1項前段，刑
法第305條、第55條、第41條第1項前段，刑法施行法第1條之1第
1項、第2項前段，判決如主文。
本案經檢察官王百玄到庭執行職務。
中    華    民    國   100     年    11    月   30    日
                  刑事第十八庭  法  官  林青怡
以上正本證明與原本無異。
如不服本判決應於收受送達後10日內向本院提出上訴書狀，並應
敘述具體理由；如未敘述上訴理由者，應於上訴期間屆滿後20日
內向本院補提理由書（均須按他造當事人之人數附繕本）「切勿
逕送上級法院」。
中    華    民    國   100    年    12    月    2     日
                                書記官  蔡淑貞
附錄本案論罪科刑法條
刑法第305條
以加害生命、身體、自由、名譽、財產之事，恐嚇他人致生危害
於安全者，處 2 年以下有期徒刑、拘役或 3 百元以下罰金。